【裁判字號】    99,聲,266
【裁判日期】    990831
【裁判案由】    訴訟救助
【裁判全文】
臺灣高等法院民事裁定                   99年度聲字第266號
聲  請  人  理建營造股份有限公司
法定代理人  丙○○
聲  請  人  甲○○
上列聲請人與相對人乙○○間請求確認文書偽造事件，對於中華
民國98年11月16日台灣士林地方法院97年度訴字第1494號第一審
判決提起上訴（本院99年度上字第128號），聲請訴訟救助，本
院裁定如下：
    主      文
聲請駁回。
聲請費用由聲請人負擔。
    理      由
一、按當事人無資力支出訴訟費用，且非顯無勝訴之望者，法院
    應依聲請，以裁定准予訴訟救助，民事訴訟法第107條第1項
    固定有明文。惟所謂無資力，係指窘於生活，且缺乏經濟信
    用者而言（最高法院43年台抗字第152號判例意旨參照）。
    又依民事訴訟法第109條第2項、第284條規定，聲請訴訟救
    助人應提出能即時調查之證據，以釋明請求救助之事由，是
    法院調查聲請人是否無資力支出訴訟費用，專就聲請人提出
    之證據為之，如聲請人並未提出證據，或依其提出之證據，
    未能信其無資力支出訴訟費用之主張為真實，即應將其聲請
    駁回，並無派員調查之必要（最高法院26年滬抗字第34號判
    例意旨參照）。
二、本件聲請人聲請訴訟救助時，固分別提出下列證據：
    (一)聲請人理建營造股份有限公司（下稱理建公司，與甲○○
      合稱聲請人，若單指其中1人，則逕稱其名或公司名稱）
      部分：提出90年度營利事業所得稅結算申報書、資產負債
      表、台北市政府93年5月31日府工建字第09303787600號函
      、94年4月8日府工建字第09404248100號函、95年4月13日
      府建商字第09575537600號函、96年3月23日府建商字第09
      682745600號函、97年4月7日府產業商字第09783260100號
      函、98年4月15日府產業商字第09883572800號函、99年5
      月11日府產業商字第09983903100號函各1份（均為影本，
      見本院卷第7頁至第17頁）。
    (二)甲○○部分：提出財政部台灣省南區國稅局98年度綜合所
      得稅各類所得資料清單、財產歸屬資料清單各1份、土地
      登記第二類謄本、建物登記謄本各2份（均為影本，見本
      院卷第18頁至第26頁）。
三、惟查：
    (一)理建公司於原法院97年度訴字第1494號確認文書偽造事件
      審理時，陳稱：廈門鴻翔房地產開發有限公司（下稱鴻翔
      公司）係其在廈門獨資設立之百分之百公司…，而鴻翔公
      司至84年為止，實收資本即已達美元352萬4,298.2元，全
      部都是理建公司的投入等語（見原法院上開卷第6頁、第
      48頁、第97頁書狀）；且於相對人質疑理建公司於89年時
      登記之實收資本僅為新台幣2,400萬元，如何設立資本額
      高達美金352萬元之鴻翔公司，亦陳稱：「…，惟實收資
      本係指公司股東出資部分，公司實際資產或公司可運用之
      資金則屬現實經營之狀態，兩者別為一事，被告（即相對
      人）以登記資本額與實際資產之差異作為指摘對象，顯然
      對公司之登記狀態與公司之實際經營現象未有認識」等語
      （見原法院上開卷第138頁書狀）。因理建公司既得百分
      之百獨資設立實收資本高達美元352萬4,298.2元之鴻翔公
      司，則其顯非無資力。故理建公司雖提出前揭證物，主張
      其已無資產，且停業多時，無可供支付本件訴訟費用之資
      產云云，即非可採。
    (二)甲○○於原法院97年度訴字第1494號事件審理時，對於相
      對人所提出之被證6，即是由其為立書人，於88年12月14
      日向相對人借款新台幣2,700萬元承諾書之真正，並不爭
      執（見原法院卷第52頁、第78頁、第115頁書狀、第142頁
      反面筆錄）。另觀諸甲○○自行提出上開之財政部台灣省
      南區國稅局98年度綜合所得稅各類所得資料清單、財產歸
      屬資料清單，甲○○於98年度尚有新台幣20萬7,360元之
      收入、且其名下尚有其他之不動產。故甲○○顯非窘於生
      活，且缺乏經濟信用之人，其主張無資力支付本件訴訟費
      用云云，亦非可採。
    (三)綜上所述，聲請人聲請本件訴訟救助，即屬無從准許，應
      予駁回，爰裁定如主文。
中    華    民    國    99    年    8     月    31    日
                    民事第十六庭
                        審判長法  官  王聖惠
                              法  官  呂淑玲
                              法  官  邱瑞祥
正本係照原本作成。
如不服本裁定，應於收受送達後10日內向本院提出抗告狀，並應
繳納抗告費新台幣1千元。
中    華    民    國    99    年    9     月    1     日
                              書記官  明祖星

司法院資訊處製作；財團法人民間司法改革基金會備份。
